【裁判字號】    91,交易,537
【裁判日期】    920722
【裁判案由】    過失致死
【裁判全文】
臺灣桃園地方法院刑事判決                        九十一年度交易字第五三七號
        公訴人    台灣桃園地方法院檢察署檢察官
        被  告    丁○○
右列被告因過失致死案件，經檢察官提起公訴（九十一年度偵字第一五五一三號、九
十一年度偵字第一五八七八號），本院判決如左：
    主    文
丁○○因過失致人於死，處有期徒刑伍月，如易科罰金，以佰元折算壹日。緩刑
年。
    事    實
一、丁○○於民國九十一年六月廿九日下午，駕駛車牌號碼Ｇ七─五八一號自小客
    車，沿桃園縣蘆竹鄉○○路○段，由南崁往山腳方向行駛，同日十三時十七分許
    行經桃園縣蘆竹鄉○○路○段、大豐街口丁字路口有閃光號誌管制（車禍事故時
    尚未啟動運作）時，本應注意行車速度，依標誌或標線之規定，無標誌或標線者
    ，在市區道路，時速不得超過五十公里；又汽車駕駛人於汽車行駛時，應注意車
    前狀況，並隨時採取必要之安全措施，而依當時天候晴、光線係日間自然光、路
    面乾燥、無缺陷、無障礙物、視距良好等一切情形，而於汽車行經上開丁字路口
    時，更應注意及此，詎丁○○並無不能注意之情事，竟疏未注意，而在其已看見
    王慶全駕駛由山腳往南崁方向在對向內側車道行駛準備迴轉之ＡＭＴ─一九號
    重型機車，僅以連續按鳴喇叭之方式示警，並同時以超過該路段速限五十公里之
    每小時七、八十公里之速度疾速行駛，欲加速通過前開丁字路口，而於王慶全亦
    未踐行應注意車前狀況及注意汽車行駛至交岔路口，轉彎車應讓直行車先行，並
    應減速慢行，做隨時停車之準備，竟亦疏未注意，貿然驅車迴轉之際，丁○○因
    避煞不及而迎面撞上王慶全騎乘之機車右側車身，致王慶全遭強大之撞擊力量拋
    起，先碰撞到丁○○所駕駛之前開車輛擋風玻璃上，丁○○見狀雖立即打電話報
    警叫救護車，並於警方到場處理時，自首前開肇事過程，且於事後接受裁判，惟
    王慶全仍因前開撞擊所生之頸部裂傷，致出血性休克送醫途中不治死亡。
二、案經丁○○肇事後自首、桃園縣警察局大園分局報請相驗及告訴人甲○○、乙○
    ○及丙○○訴由臺灣桃園地方法院檢察署檢察官偵查起訴。
    理    由
一、訊之被告丁○○坦承於右揭時地以約七、八十公里之時速超速駕車，因而於交岔
    路口撞擊被害人王慶全之機車，致被害人死亡之事實，核其自白與卷附警製現場
    圖、現場照片所示：肇事地為時速限制五十公里、有中央分隔島之雙向四車道、
    閃光號誌（車禍事故時尚未啟動運作）之交岔路口，被告之自用小客車順向停於
    往山腳方向之車道上，車頭左前角及保險桿凹損，車後遺有二道煞車痕長各二十
    七點０六公尺、二十一點四六公尺，參以「一般公路汽車煞車距離、行車速度對
    照表」所示，被告之車速已逾每小時七十公里，被害人機車傾倒於被告車前，右
    側車身損壞，車後並留有刮地痕長四十一點二二公尺等現場跡證，悉相符合，堪
    認被告行經時速限制為五十公里，及設有閃光號誌之交叉路口，不僅未稍減車速
    ，且更以時速七、八十公里超速行駛，又疏未注意車前狀況，適逢被害人騎乘輕
    型機車，由該路口之中央分隔島缺口處駛出，亦未暫停讓被告之幹道車先行，同
    為本件車禍之肇事因素，此經台灣省桃園縣區車輛行車事故鑑定委員會鑑定結果
    ，亦同此認定。
二、按行車速度，依標誌或標線之規定，無標誌或標線者，在市區道路，時速不得超
    過五十公里；又汽車駕駛人於汽車行駛時，應注意車前狀況，並隨時採取必要之
    安全措施，道路交通安全規則第九十三條第一項第一款、第九十四條第三項分別
    定有明文。被告為自用小客車駕駛人，領有駕駛執照，理當知之甚詳並能注意及
    之，依當時之天候晴、日間自然光線、路面乾燥、無缺陷及障礙物、視距良好，
    有卷附桃園縣警察局道路交通事故調查報告表可稽，是被告顯無不能注意之情形
    ，詎竟疏未注意上開規定，以致肇事，其有過失甚明；雖同案被告林春元駕駛自
    小客車故，本應注意行駛至交岔路口，轉彎車應讓直行車先行，並應減慢速度，
    同案被告林春元竟疏未注意即貿然左轉，亦與有過失，然被害人范月子於肇事當
    時在車上，對於本件事故之發生並無過失，且行為人僅就自己之行為負刑事上責
    任，並未有如民事法上有承擔代理人或使用人過失之規定，是均無從減免被告潘
    炳元之過失責任。雖被害人騎乘重型機車，本應注意車前狀況及注意汽車行駛至
    交岔路口，轉彎車應讓直行車先行，並應減速慢行，做隨時停車之準備，竟亦疏
    未注意，由該路口之中央分隔島缺口處駛出，未暫停讓被告之直行車先行，就本
    件車禍之發生亦與有過失，惟仍不因此解免被告過失刑責。而被告上開過失，致
    被害人頸部裂傷，致出血性休克送醫途中不治死亡，復有台灣桃園地方法院檢察
    官督同檢驗員相驗屬實，製有勘驗筆錄、驗斷書、相驗屍體證明書各一份在卷可
    憑，其過失與被害人死亡顯有相當因果關係，本件事證明確，被告犯行堪以認定
    ，應依法論科。
三、核被告丁○○所為，係犯刑法第二百七十六條第一項過失致死罪。被告肇事後，
    於有權偵查犯罪之機關接獲民眾報警但未確定何人犯罪前，向警方自首，業據證
    人即承辦本案警員余志偉到庭結證屬實，為對於未發覺之罪自首而受裁判，應依
    刑法第六十二條前段之規定，減輕其刑。爰審酌被告與被害人王慶全就本件車禍
    發生應負之過失責任比例，及被告坦承犯行，態度尚稱良好等一切情狀，量處如
    主文所示之刑，並依法諭知易科罰金之折算標準，以示懲儆。又被告前未曾受有
    期徒刑以上刑之宣告，有本院被告全國前案紀錄表一紙在卷為憑，經此科刑教訓
    ，當已知所警惕，且被告於事發後已與被害人家屬為民事和解，賠償新台幣一百
    三十萬元，此據被害人之子甲○○於本院審理中到庭陳明在卷，足見其確有悔改
    之誠意，應無再犯之虞，本院認所科之刑以暫不執行為適當，併予宣告緩刑三年
    ，以啟自新。
據上論斷，應依刑事訴訟法第二百九十九條第一項前段，刑法第二百七十六條第一項
、刑法第六十二條前段、第四十一條第一項前段、第七十四條第一款，罰金罰鍰提高
標準條例第一條前段、第二條，判決如主文。
本案經檢察官何嘉仁到庭執行職務。
中      華      民      國    九十二    年      七      月    二十二    日
                                臺灣桃園地方法院交通法庭
                                      法  官  黃永定
右正本證明與原本無異。
如不服本判決，應於判決送達後十日內，向本院提出上訴狀。
                                      書記官  施春祝
中      華      民      國    九十二    年      七      月    二十二    日
附論罪科刑依據之法條：
刑法第二百七十六條
因過失致人於死者，處二年以下有期徒刑、拘役或二千元（現已提高十倍為二萬元）
以下罰金。
從事業務之人，因業務上之過失犯前項之罪者，處五年以下有期徒刑或拘役得併科三
仟元（現已提高十倍為三萬元）以下罰金。


司法院資訊處製作；財團法人民間司法改革基金會備份。
